【裁判字號】    90,聲再,1
【裁判日期】    900308
【裁判案由】    聲請再審
【裁判全文】
臺灣高等法院高雄分院刑事裁定    九十年度聲再字第一號
    再審聲請人  甲○○
    即受判決人
    選任辯護人  洪千琪
右列聲請人因詐欺案件，對於本院八十八年度上訴字第一０五號中華民國八十八年十
一月二十五日確定判決（台灣高雄地方法院八十七年度自字第五四九）聲請再審，本
院裁定如左：
    主  文
再審之聲請駁回。
    理  由
一、本件聲請意旨略稱：原確定判決係以受判決人甲○○因與梁文福、梁文通合建房
    屋，由梁文福等二人提供土地，惟受判決人僅蓋至一樓結構體，即自行停工，又
    因土地貸款後未繳納利息，致遭債權人聲請法院查封拍賣土地，認受判決人甲○
    ○涉犯詐欺罪，然另一方面，債權人陳振常事後又告受判決人民事訴訟，訴請受
    判決人將地上物拆除返還土地，該案民事庭法官認定系爭合建之房屋一直在興建
    中，被查封後還一直蓋不停，有違誠信，故不得主張法定地上權，顯與刑事確定
    判決所認定無故停工相矛盾，該民事判決並以八十七年五月十四日查封筆錄及八
    十七年四月二十日之第三次拍賣公告附表前後對照，証明受判決人所建築之房屋
    一直在持續工程進行，故足証受判決人並沒有無故停工之情事，否則土地都已經
    被執行處查封了，何必還要蓋下去？而受判決人後來停工，乃是因為陳振常向民
    事執行處投訴，書記官才到現場命受判決人不得再繼續建造始告停工。故若受判
    決人果真蓄意詐騙梁文福之土地而貸款牟利，又何必花錢一直建造下去，因此原
    確定判決漏未審酌受判決人在八十七年間，繼續興建之事實，顯有違誤，爰依刑
    事訴訟法第四百二十條第一項第六款規定提起再審云云。
二、按刑事訴訟法第四百二十條第一項第六款所謂發現確實之新證據，係指該項證據
    於事實審法院判決前已經存在，為法院、當事人所不知，不及調查斟酌，至其後
    始行發見，且就證據本身形式上觀察，固不以絕對不須經過調查程序為條件，但
    必須顯然可認為足以動搖原有罪確定判決，而為受判決人無罪、免訴、免刑或輕
    於原判決所認罪名之判決者為限。若判決前已經當事人提出或聲請調查之證據，
    經原確定判決所不採，即非該條款所謂發見之新證據，不得據以為聲請再審之原
    因；經查原確定判決以受判決人甲○○意圖為自己不法之所有，於民國八十三年
    十一月間，在高雄縣燕巢鄉○○村○○路三九三巷九號，向梁文福及梁見朝之父
    梁文通佯稱：其係永再建設有限公司（下稱永再建設公司）負責人，願與梁文福
    等二人合建房屋，由梁文福等二人提供土地，永再建設公司負責興建房屋等語，
    使梁文福等二人不疑有詐，信以為真，陷於錯誤，而於八十三年十一月二十九日
    與之簽約合建契約書。嗣因鄰居葉來發就土地通行權問題，向高雄縣政府提出陳
    情，該府建管課暫拒發建照，然受判決人甲○○於八十五年元月初，以辦理建築
    執照及土地分割手續為由，向梁文福等二人拿取土地所有權狀及印鑑資料。八十
    五年元月二十五日，即以買賣為原因，將梁文福等二人所有坐落高雄縣燕巢鄉○
    ○○段一五三－一號土地移轉登記予其姊孫美珠名下。八十五年七月十一日及同
    年八月六日，受判決人甲○○以孫美珠名義分別向陳振常抵押借款新台幣（下同
    ）五百萬元及向徐鴻圖抵押借款二百十萬元，將梁文福等二人所有上開土地價值
    貸款一空，而合建房屋四棟於八十五年十二月十二日取得建築執照後，僅蓋至一
    樓結構體，即自行停工迄今。且因受判決人甲○○未繳納利息，已遭債權人聲請
    法院查封拍賣上開土地，受判決人甲○○又避不見面，梁文福等二人始知受騙之
    事實，業據自訴人梁文福、梁見朝分別指訴甚詳，並有合建契約書，土地登記簿
    謄本各一件在卷可稽。又查依卷附合建契約書觀之，受判決人甲○○有負責興建
    房屋及提供建築費用之責任，自訴人並無提供系爭土地供被告貸款興建合建房屋
    之義務，乃受判決人甲○○竟以系爭土地向案外人陳振常、徐鴻圖抵押借款，已
    有違合建契約書；另本件合建契約簽訂後，雖因鄰居葉來發就系爭土地之通行權
    發生爭執，一時無法動工，而高雄縣政府至八十五年十二月十二日始核發系爭土
    地之建築執照，有卷附之八五高雄縣建局建管字第二四二九號建照執照在卷可稽
    ，而受判決人甲○○於取得建造執照後，始整地挖築地基，並興建房屋至一樓等
    情，已經受判決人甲○○供明在卷。而受判決人以系爭土地向陳振常、徐鴻圖抵
    押借款之時間，係在八十五年七月十一日及八月六日，已如前述，足見受判決人
    以系爭土地抵押借款時係供自己使用，非供合建房屋之用，因借款之時，尚未動
    工無施工費用之支出，而其等事後僅興建房屋至一樓，即自行停止，其目的在掩
    飾詐欺取財之犯行至明，顯見受判決人以系爭土地向陳振常、徐鴻圖貸款目的係
    將原自訴人所有之系爭土地價值貸款一空，其有不法所有之詐欺意圖，甚為明確
    。則原確定判決認受判決人有共同詐欺之理由係以「系爭土地抵押借款時係供其
    自己使用，非供合建房屋之用，因借款之時，尚未動工無施工費用之支出，而其
    事後僅興建房屋至一樓，即自行停止，其目的在掩飾詐欺取財之犯行，顯見受判
    決人以系爭土地向陳振常、徐鴻圖貸款目的係將原自訴人所有之系爭土地價值貸
    款一空，其有不法所有之詐欺意圖甚明」等情，及據以認定該事實之證據，均已
    於原確定判決中詳予審酌、論斷，至受判決人是否在八十七年間自行停工或有繼
    續興建之事實，並非受判決人構成詐欺之要件。
三、綜上所述，受判決人所舉聲請再審之理由，核與刑事訴訟法第四百二十條第一項
    第六款所稱發見確實新證據要件不合，且不足以動搖原有罪確定判決，而為受判
    決人無罪、免訴、免刑或輕於原判決所認罪名之判決。揆諸上開說明，受判決人
    據以聲請再審，自難認有再審之理由，應予駁回。
四、據上論結，應依刑事訴訟法第四百三十四條第一項裁定如主文。
中    華    民    國      九十      年       三       月     八     日
   臺灣高等法院高雄分院刑事第七庭
                                  審判長法官  王光照
                                        法官  黃仁松
                                        法官  黃憲文
右正本證明與原本無異。
不得抗告。
                                      書記官  黃玉珠
中    華    民    國      九十      年       三       月     十二   日
                                                                    Ｄ


司法院資訊處製作；財團法人民間司法改革基金會備份。
